臺灣高等法院民事判決
109年度上字第255號
上  訴  人  官邸飯店股份有限公司

法定代理人  劉季強    
訴訟代理人  任秀妍律師
複 代理 人  陳美惠律師
被 上訴 人  士林銀座大廈管理委員會

法定代理人  邱富如    
訴訟代理人  陳欣彤律師
            傅煒程律師
            郭佳瑋律師
上列當事人間請求給付管理費等事件，上訴人對於中華民國108
年12月31日臺灣士林地方法院第一審判決（106年度訴字第1664
號）提起上訴，本院於109年5月12日言詞辯論終結，判決如下：
    主      文
上訴駁回。
第二審訴訟費用由上訴人負擔。　　
    事實及理由
被上訴人主張：上訴人係伊管理之士林銀座大廈（下稱系爭大
  廈）所屬臺北市○○區○○路000號1至6樓建物（面積共882.78坪
  ）、汽車停車位17位及機車停車位10位（下稱系爭建物及車位
  ）之承租人，而為該大廈住戶。依系爭大廈規約（下稱系爭規
  約）第17條第1項、第3項約定，其每月應繳納建物每坪新臺幣
  （下同）53元及汽、機車停車位每位600元、200元之管理費，
  共計5萬8,987元，逾期經催繳而不繳納者，尚應加計年息10％
  計算之遲延利息。上訴人積欠民國105年7月至108年8月共37個
  月之管理費計218萬2,519元，扣抵其為系爭大廈支出如原判決
  附表2所示電梯保養等費用計10萬3,800元，尚餘198萬8,395元
  （下稱系爭管理費）未付，經伊催討，迄未繳納等情，爰依系
  爭規約第17條第1項、第3項約定，求為命上訴人給付198萬8,3
  95元，及自原判決附表1所示起息日起至清償日止，按年息10%
  計算遲延利息之判決。原審判命上訴人給付198萬8,395元，及
  其中58萬9,533元、38萬1,909元、101萬6,953元部分，依序自
  106年8月4日、107年1月18日、108年8月15日起，均至清償日
  止，按年息10％計算之利息。上訴人不服，提起上訴（被上訴
  人逾上述範圍之請求，原審為其敗訴之判決，未據被上訴人聲
  明不服，不在本院審理範圍，不另贅述）。而答辯聲明：上訴
  駁回。
上訴人則以：伊雖自96年間起向訴外人盤基建設股份有限公司
  （下稱盤基公司）承租系爭建物及車位，而為該大廈住戶之一
  ，惟公寓大廈管理條例第3條第12款所稱之規約，係指經區分
  所有權人會議決議之共同遵守事項，其制定為合同行為，依債
  之相對性，應僅對與參與該規約制定之人生效，伊未受通知參
  與系爭大廈105年3月19日制定系爭規約之第1屆第1次區分所有
  權人會議，自不受系爭規約之拘束，被上訴人刻意不讓伊參與
  該制定規約之會議，事後依系爭規約約定請求伊給付管理費，
  乃悖於誠信。況依同條例第10條第2項之規定，管理費用本應
  由區分所有權人按其共有之應有部分比例繳納，伊與盤基公司
  所訂租約未約定前述費用應由伊支付，被上訴人無權請求伊給
  付管理費等語，資為抗辯。而上訴聲明：㈠原判決不利於上訴
  人部分廢棄。㈡上開廢棄部分，被上訴人在第一審之訴及其假
  執行之聲請均駁回。
查上訴人為被上訴人管理之系爭大廈所屬系爭建物及車位之承
  租人，該大廈於105年3月19日召開第1屆第1次區分所有權人會
  議，決議成立被上訴人組織，並制定系爭規約。依系爭規約第
  17條第1項授權被上訴人訂定之管理費收費標準，上訴人承租
  之系爭建物及車位，每月應繳每坪建物53元及汽、機車停車位
  每位600元、200元之管理費，共計5萬8,987元等情，為兩造所
  不爭執，並有上訴人與盤基公司簽訂之房屋租賃契約書及補充
  條款、系爭大廈105年3月19日第1屆第1次區分所有權人會議開
  會通知及會議記錄、系爭規約、臺北市政府都市發展局105年7
  月6日准予核備被上訴人組織暨規約函、核備證明、被上訴人
  於105年5月20日、同年10月28日第1屆第1、2次管理委員會會
  議記錄等資料在卷可稽（見原審調解卷第27至33、45至71、74
  至78頁、原審卷㈠第234頁、本院卷第141至151頁），洵堪認定
  。
次查，被上訴人主張：上訴人欠繳105年7月至108年8月共37個
  月之管理費計218萬2,519元，扣抵上訴人前為系爭大廈支出電
  梯保養費等費用計10萬3,800元，尚餘系爭管理費198萬8,395
  元，經催討迄未繳納等情，業據提出與所述相符之管理費催繳
  通知及回執為佐（見原審支付命令卷第7頁正反面、第8-1至11
  -1頁）。上訴人對於其經被上訴人催繳系爭管理費未付乙事固
  無爭執，惟以前揭情詞置辯。然查：
㈠按公寓大廈管理條例之立法目的，乃在於建立建築物使用自主
  性管理制度，以全體住戶共同利益為出發點，強調自發性監督
  與管理維護，透過管理委員會之設立及住戶管理規約之訂定，
  而健全建築物之管理維護，以提昇居住品質。依該條例第10條
  第2項之約定，公寓大廈之共用部分、約定共用部分之修繕、
  管理、維護，由管理負責人或管理委員會為之。其費用由公共
  基金支付或由區分所有權人按其共有之應有部分比例分擔之。
  但其費用若區分所有權人會議或規約另有規定者，從其規定。
  是前揭部分之修繕、管理、維護費用固以由區分所有權人按其
  共有之應有部分比例分擔為原則，然區分所有權人會議或規約
  就此得另為約定，非一律強制僅得由區分所有權人按其應有部
  分比例分擔。又依同條例第3條第8款、第6條第1項第5款之規
  定，公寓大廈之區分所有權人、承租人或其他經區分所有權人
  同意而為專有部分之使用者或業經取得停車空間建築物所有權
  者，為其之住戶，並負有遵守規約規定事項之義務。是住戶縱
  非區分所有權人，或未實際參與制定規約之區分所有權人會議
  ，仍應受所屬公寓大廈規約約定之拘束至明。
㈡系爭大廈於105年3月19日召開之第1屆第1次區分所有權人會議
  制定系爭規約，並就系爭大廈共用部分、約定共用部分修繕、
  管理、維護費用之分擔，於規約第17條第1項、第3項別有約定
  ，約明：住戶應遵照規約之規定向管理委員會即被上訴人繳交
  管理費及其他應分攤之費用，各項管理費之收繳作業授權被上
  訴人制定相關收費辦法公告實施，收費標準應按各區分所有權
  人坪數（含公共設施）計算，並授權被上訴人決議定之；如有
  逾期未繳管理費或其他應分攤之情形，經被上訴人限期催繳後
  仍不繳納者，並應自逾期之日起加收應繳管理費10％計算之遲
  延利息等情，業如前述。上開規約約定，依前說明，應優先於
  公寓大廈管理條例第10條第2項前段規定之適用。上訴人既屬
  系爭大廈之住戶，即負有遵守系爭規約約定事項繳納管理費之
  義務，其辯稱：系爭管理費應依管理條例第10條第2項規定由
  區分所有權人按其共有之應有部分比例分擔、伊未參與系爭規
  約之制定，事後亦未同意該規約之約定，不受系爭規約之拘束
  云云，並無可採。又上訴人抗辯：被上訴人刻意不讓伊參與該
  制定規約之區分所有權人會議，事後執系爭規約請求伊給付管
  理費悖於誠信云云，為被上訴人所否認，上訴人並未提出任何
  證據以實其說，自難為有利於其之認定。上訴人另辯稱：伊與
  盤基公司所立租約第16條約定管理費由雙方另為協議（見原審
  調解卷第31頁），未約定前述費用由伊支付，被上訴人無權請
  求伊給付管理費云云，惟前述協議乃屬上訴人與其出租人盤基
  公司內部之約定，尚不得執以對抗被上訴人，是上訴人所為前
  揭抗辯，均無足取。
㈢從而，被上訴人主張上訴人積欠依系爭規約應給付之系爭管理
  費未付，經伊催討未果，伊自得依系爭規約第17條第1項、第3
  項約定，請求上訴人給付198萬8,395元，及其中58萬9,533元
  、38萬1,909元、101萬6,953元部分，分別自支付命令送達翌
  日即106年8月4日（見支付命令卷第34頁）、原審追加訴之聲
  明暨準備㈢狀送達翌日即107年1月18日（見原審卷㈠第277頁）
  、原審追加訴之聲明狀送達翌日即108年8月15日起（見原審卷
  ㈠第278頁），均至清償日止，按約定利息即年息10％計算之遲
  延利息，核屬有據。
綜上所述，被上訴人依系爭規約第17條第1項、第3項約定，請
  求上訴人給付198萬8,395元，及其中58萬9,533元、38萬1,909
  元、101萬6,953元部分，分別自106年8月4日、107年1月18日
  、108年8月15日起，均至清償日止，按年息10％計算之利息，
  為有理由，應予准許。是原審就此為上訴人敗訴之判決，並分
  別為供擔保後准、免假執行之諭知，核無不合。上訴論旨指摘
  原判決此部分不當，求予廢棄改判，為無理由，應駁回上訴。
本件事證已臻明確，兩造其餘攻擊、防禦及舉證，經核與判決
　結果無影響，爰不逐一論列，附此敘明。
據上論結，本件上訴為無理由，依民事訴訟法第449條第1項、
  第78條，判決如主文。
中　　華　　民　　國　　109 　年　　5 　　月　　26　　日
                  民事第七庭    
                    審判長法  官  周玫芳
                          法  官  王育珍
                          法  官  林翠華
正本係照原本作成。
如不服本判決，應於收受送達後20日內向本院提出上訴書狀，其
未表明上訴理由者，應於提出上訴後20日內向本院補提理由書狀
（均須按他造當事人之人數附繕本）上訴時應提出委任律師或具
有律師資格之人之委任狀；委任有律師資格者，另應附具律師資
格證書及釋明委任人與受任人有民事訴訟法第466 條之1第1項但
書或第2項（詳附註）所定關係之釋明文書影本。如委任律師提
起上訴者，應一併繳納上訴審裁判費。
中　　華　　民　　國　　109 　年　　5 　　月　　26　　日
　　　　　　　　　　　　　書記官  黃文儀
附註：
民事訴訟法第466條之1（第1項、第2項）：
對於第二審判決上訴，上訴人應委任律師為訴訟代理人。但上訴
人或其法定代理人具有律師資格者，不在此限。
上訴人之配偶、三親等內之血親、二親等內之姻親，或上訴人為
法人、中央或地方機關時，其所屬專任人員具有律師資格並經法
院認為適當者，亦得為第三審訴訟代理人。